【裁判字號】    97,簡上,165
【裁判日期】    970911
【裁判案由】    清償借款
【裁判全文】
臺灣高雄地方法院民事判決             97年度簡上字第165號
上  訴  人  乙○○
                      3
被上訴人    國泰世華商業銀行股份有限公司
法定代理人  甲○○
訴訟代理人  丙○○
            戊○○
            丁○○
上列當事人間清償借款事件，上訴人對於中華民國97年3 月18日
本院高雄簡易庭97年度雄簡字第1213號第一審判決提起上訴，經
本院於97年8月28日言詞辯論終結，並判決如下：
    主    文
上訴駁回。
第二審訴訟費用由上訴人負擔。
  事實及理由
一、上訴人經合法通知，未於言詞辯論期日到場，核無民事訴訟
    法第386 條所列各款情形，爰依被上訴人之聲請，由其一造
    辯論而為判決，合先敘明
二、被上訴人起訴主張：上訴人於民國93年間與伊訂立信用卡使
    用契約，領用卡號0000000000000000號代償信用卡，並於93
    年10月19日以此卡代付其於台灣新光商業銀行、中華商業銀
    行信用卡中心、荷蘭銀行、安信信用卡股份有限公司之信用
    卡欠款，依約上訴人應於代償後，前18個月內以年息5.88%
    計付利息，第19個月起以年息14.88%計付利息，另按月繳納
    帳務管理費新台幣（下同）288 元。嗣截至96年12月9 日止
    ，上訴人尚餘本金294,876 元、已計未收利息6,356 元及帳
    務管理費未繳。爰依兩造間信用卡法律關係，求為判命上訴
    人給付301,232 元，及其中294,876 元自96年12月10日起至
    清償日止，按年息14.88%計算之利息，另按月給付帳務管理
    費288 元。
三、上訴人則以：伊原積欠被上訴人消費款322,191 元，雙方於
    95年債協商時，約定伊每月償還被上訴人3,112 元，嗣伊自
    95年8 月起開始繳款，迄至96年8 月止共計13期，合計已繳
    40,456元，故扣除已償還部分，伊實際所欠款項應僅為281,
    735 元；又帳務管理費並非必要用，且亦無實證足徵被上訴
    人有此支出，其此部分請求係屬無據等語，資為抗辯。
四、原審經審理後，為被上訴人勝訴之判決，上訴人不服，提起
    上訴，並於本院聲明：(一)原判決關於命上訴人給付超過281,
    735 元本息部分，及該部分假執行之宣告，暨訴訟費用之裁
    判均廢棄；(二)原判決關於命上訴人自96年12月10日起至清償
    日止，按月給付288 元部分之裁判廢棄；(三)上開廢棄部分，
    被上訴人在第一審之訴駁回。被上訴人則於本院聲明：駁回
    上訴。
五、兩造不爭事項及爭點：
  (一)兩造不爭事項：
    上訴人於93年間與被上訴人訂立信用卡使用契約，領用卡號
    0000000000000000號代償信用卡，並於93年10月19日以此卡
    代付其於台灣新光商業銀行、中華商業銀行信用卡中心、荷
    蘭銀行、安信信用卡股份有限公司之信用卡欠款，依約上訴
    人應於代償後，前18個月內以年息5.88% 計付利息，第19個
    月起以年息14.88%計付利息，另按月繳納帳務管理費288 元
    。
  (二)兩造爭點：
  1.上訴人餘欠之信用卡消費款、利息為何？
  2.被上訴人請求上訴人按月給付288 元帳務管理費，是否有據
    ？
六、得心證之理由：
  (一)被上訴人主張上訴人積欠信用卡款暨借款迄今尚未清償之事
    實，業據被上訴人提出信用卡債權消費帳款債權明細查報表
    、信用卡申請書、約定條款等資料為證，而上訴人經合法通
    知，無正當理由未到庭爭執，本院依調查證據之結果，堪認
    屬實。雖上訴人抗辯伊自95年8 月起開始即有繳納協商金額
    每期3,312 元予被上訴人，迄至96年8 月止共計13期，合計
    已繳40,456元云云，惟被上訴人僅承認上訴人有繳納12期，
    每期3,111 元之協商款項，共37,332元，並提出協議書、信
    用卡帳款債權明細表等資料（見本院卷第15-17 頁），且被
    上訴人迄今並未提出伊已繳納13期共40,456元予被上訴人之
    證據，是上訴人抗辯伊已繳納13期共40,456元云云，尚難採
    信。而依上述協議書第3 條記載：「本人（指上訴人）對於
    任一債權銀行未依本協議書清償，本協議書除第6 條約定外
    ，其餘約定視同無效，未到期部分視為全部到期，除不得再
    依協商機制申請協商外，各債務並回復各依債權銀行原契約
    約定辦理」等語，是依上開協議書約定，倘上訴人有未依約
    清償之情，則伊對銀行之債務，即回復與債權銀行原契約約
    定辦理。查：上訴人自96年8 月20日起即未依協議書內容清
    償一事，亦為上訴人所坦認。是此，依上開協議約定，上訴
    人對被上訴人之債務，即應回復到原契約約定之利息自明，
    而民法第323 條前段規定：「清償人所提出之給付，應先抵
    充費用，次充利息，次充原本」等語，本件兩造並未就抵充
    順序另外約定，足見本件應先抵充利息後，再抵充本金。而
    被上訴人就上訴人已繳款37,332元，確有先抵充利息9,282
    元，餘款再抵充本金28,050元（37,332-9,282＝28,050元）
    。是此，上訴人自96年12月9 日為止尚欠信用卡本金部分為
    294,876元及利息6,356 元自明。
  (二)按持卡人依其與發卡機構所訂立之信用卡使用契約，取得使
    用信用卡向特約商店簽帳消費之資格，並對發卡機構承諾償
    付帳款，而發卡機構則負有代持卡人結帳，清償簽帳款項之
    義務，此種持卡人委託發卡機構付款之約定，具有委任契約
    之性質；倘持卡人使用預借現金功能，或選擇以循環信用方
    式繳款，就當期應償付之帳款僅繳付最低應繳金額，其餘應
    付款項由發卡機構先行墊付，持卡人則依約定給付循環利息
    者，又具有消費借貨契約之性質，故持卡人對於銀行所支出
    之必要費用，或所為借貸之金額，依委任契約或消費借貸契
    約等規定均有清償之責，有最高法院89年度台上字第1628號
    判決之意旨可資參照。次按遲延之債務，以支付金錢為標的
    者，債權人得請求依法定利率計算之遲延利息，但約定利率
    較高者，仍從其約定利率，民法第233 條第1 項定有明文。
    承前所述，嗣截至96年12月9 日止，上訴人尚餘本金294,87
    6 元、已計未收利息6,356 元未繳。被上訴人依兩造間信用
    卡法律關係，請求上訴人給付301,232 元，及其中294,876
    元自96年12月10日起至清償日止，按年息14.88% 計 算之利
    息，均屬正當，應予准許。
  (三)被上訴人請求上訴人按月給付288 元帳務管理費，是否有據
    ？
    被上訴人另辯稱：上訴人請求帳務管理費，並無理由云云。
    然兩造間信用卡申請書已明訂「超優代專案，代償期間每月
    收取帳務管理費288 元」等語，既然被上訴人確認於合理之
    期間內審閱全部條款並蓋章於其上，顯見被上訴人所稱被上
    訴人請求帳務管理費無理由云云，亦無理由。
七、綜上所述，被上訴人本於信用卡使用契約之法律關係，請求
    上訴人給付上述本金、利息、違約金及帳務管理費，即屬正
    當，應予准許。又本件所命給付金額未逾500,000 元，應依
    職權宣告假執行（民事訴訟法第389 條第1 項第5款 規定參
    照）。是則原審判命上訴人應如數給付，並依職權宣告假執
    行，於法並無不合。上訴意旨指摘原判決不當，求予廢棄改
    判，為無理由，應予駁回。
八、本件事證已臻明確，兩造其餘攻擊或防禦方法，經本院審酌
    後，認均與本件之結論無涉，茲不再一一論述，併予敘明。
九、據上論結，本件上訴為無理由，依民事訴訟法第436條之1第
    3項、第449條第1項、第385條第1項前段、第78條、第463條
    ，判決如主文。
中    華    民    國    97    年    9     月    11    日
           民事第四庭   審判長法      官  黃國川
                              法      官  郭瓊徽
                              法      官  張茹棻
以上正本證明與原本無異。
本判決不得上訴。
中    華    民    國    97    年    9     月    11    日
                              書  記  官  黃美秀


司法院資訊處製作；財團法人民間司法改革基金會備份。
